臺灣桃園地方法院民事判決　　　　　　　 99年度訴更字第8號
原　　　告　陳正隆
訴訟代理人　葉全真
被　　　告　李木榮
上列當事人間請求損害賠償事件，原告對於中華民國99年8 月19
日本院第一審判決（99年度訴字第674 號）提起上訴，經臺灣高
等法院發回更審，本院於民國100 年3 月10日言詞辯論終結，判
決如下：
    主  文
被告應給付原告新臺幣拾柒萬玖仟伍佰貳拾元，及自民國九十
九年一月二十二日起至清償日止，按週年利率百分之五計算之利
息。
原告其餘之訴駁回。
訴訟費用由被告負擔五分之一，餘由原告負擔。
本判決第一項得假執行。
原告其餘假執行之聲請駁回。
   事實及理由
一、原告主張：
  (一)被告於民國97年8 月10日上午9 時28分許，駕駛車牌號碼為
    568-NU號營業小客車，沿桃園縣平鎮市○○路○ 段由北往南
    方向行駛，行經中豐路1 段與關西路口時，疏未注意車前狀
    況及未依速限行駛，適原告於同一時、地，乘坐由友人陳建
    君所駕駛3396-KA 自小客貨車沿中豐路1 段由南往北方向欲
    左轉西行進入該路口，因閃避不及而撞擊被告上開車輛前保
    險桿，致原告受有右手肱骨近端骨折、右臂神經叢損傷等傷
    害。被告之刑事責任部分，業經法院判處有期徒刑2 月在案
    ，自應依侵權行為規定，負損害賠償責任。原告因而支出醫
    療費用為新臺幣（下同）24,668元（已與陳建君達成和解，
    由陳建君之保險公司理賠2 年期間全數之醫療費用，不再重
    覆向被告請求）；又原告於受傷前任職於中壢客運公司，擔
    任司機，每日工資為1,632 元，其因受傷請病假無法工作，
    期間計275 日，工作損失為448,800 元（計算式：1,632 元
    ×275 ＝448,800 元）；再者，原告因受此傷害，精神受有
    痛苦，請求1,600,000 元之精神慰撫金，原告所受之上開損
    害合計為2,048, 800元。查本事故經臺灣省桃園縣區車輛行
    車事故鑑定委員會鑑定意見，雖認陳建君轉彎車未讓直行車
    先行為肇事主因，惟被告車速過快不及煞停，責任非淺，被
    告至少亦應負一半之過失責任。爰依侵權行為之法律關係，
    提起本件訴訟。
  (二)聲明：1.被告應給付原告2,048,800 元，及自起訴狀繕本送
    達翌日起至清償日止，按週年利率5%計算之利息。2.願供擔
    保，請准為假執行宣告。
二、被告答辯：
  (一)對於原告工資損失無意見，又依前述鑑定意見認被告僅係肇
    事次因，被告之過失比例應為40% ，而陳建君過失比例為60
    % ，且陳建君為原告之使用人，原告所得請求之數額應受此
    過失比例之限制，又原告請求之精神慰撫金過高，被告僅能
    負擔100,000 元。
  (二)聲明：原告之訴駁回。
三、原告主張被告於97年8 月10日上午9 時28分許，駕駛車牌號
    碼為568-NU號營業小客車，沿桃園縣平鎮市○○路○ 段由北
    往南方向行駛，行經中豐路1 段與關西路口時，疏未注意車
    前狀況及未依速限行駛，適伊於同一時、地，乘坐由友人陳
    建君所駕駛3396-KA 自小客貨車沿中豐路1 段由南往北方向
    欲左轉西行進入該路口，因閃避不及而撞擊被告上開車輛前
    保險桿，致伊受有右手肱骨近端骨折、右臂神經叢損傷等傷
    害等情，業經原告請求引用刑事庭卷證，經本院依職權調取
    本院98年度壢交簡字第1421號、99年度交簡上字第2 號被告
    過失傷害等之刑事全卷查明屬實。又被告上開疏未注意致發
    生本件事故之情事，經刑事庭調查結果，亦認被告有過失而
    依過失傷害罪判處有期徒刑2 月確定，亦有本院98年度壢交
    簡字第1421號刑事簡易判決（99年度交簡上字第2 號被告撤
    回上訴而告確定）在卷可稽，則原告此部分主張之事實，可
    堪認為真實。按汽車行駛時，駕駛人應注意行車速度，依速
    限標誌或標線之規定，及注意車前狀況，並隨時採取必要之
    安全措施，道路交通安全規則第93條第1 項、第94條第3 項
    定有明文。本件事發當時天氣晴、日間自然光線、視線良好
    、柏油路面乾燥且無缺陷或障礙物，有道路交通事故現場圖
    、調查報告表（一）、（二）及現場照片14張附於刑事卷宗
    可佐，是被告當時並無不能注意之情事，未按速限行車，且
    疏未注意車前狀況並隨時採取必要之安全措施，因而肇事，
    被告就本件車禍之發生顯有過失，且被告上揭過失行為與原
    告所受傷害存有因果關係。
四、按因故意或過失，不法侵害他人之權利者，負損害賠償責任
    ；汽車、機車或其他非依軌道行駛之動力車輛，在使用中加
    損害於他人者，駕駛人應賠償因此所生之損害。不法侵害他
    人之身體或健康者，對於被害人因此喪失或減少勞動能力或
    增加生活上之需要時，應負損害賠償責任。不法侵害他人之
    身體、健康，被害人雖非財產上之損害，亦得請求賠償相當
    之金額，民法第184 條第1 項前段、第193 條第1 項、第19
    5 條第1 項前段分別定有明文。查被告駕駛上開營業小客車
    過失不法撞傷原告，既如前述，依上開規定被告對於原告因
    而受到之損害，自應負損害賠償責任。茲就原告請求之金額
    ，分述審酌如下：
  (一)工作損失部分：
    原告主張其因本件事故受傷，導致其右手肱骨近端骨折、右
    臂神經叢等傷害，並有右肩脫臼之情形，而於事故發生時曾
    住院4 日，業據其提出長庚醫院、壢新醫院之診斷證明書為
    憑。又原告主張因受此傷害，而無法工作275 日（97年8 月
    11日起至98年5 月15日止），業據其提出所任職中壢汽車客
    運股份有限公司中客證字第012 號之證明書為憑。且原告於
    事故發生時任職中壢客運股份有限公司，每日薪資為1,632
    元，亦有其所提出各類所得扣繳憑單為據，此均為被告所不
    爭執，堪信為真實，是其請求工作損失448,800 元（計算式
    ：1,632 元×275 ＝448,800 元），應予准許。
  (二)精神慰撫金部分：
    按非財產上之損害賠償，應以實際加害之情形、被害人所受
    精神上痛苦之程度、賠償權利人之身分地位、經濟能力，並
    斟酌賠償義務人之經濟狀況、可歸責之程度等定之。查原告
    因系爭事故受有前開傷害，造成身體未復原前需多次回診並
    進行復健，有診斷證明在卷可憑（見本院99年度交簡上附民
    字第2 號卷第46-56 頁），原告為此相當期間無法工作，又
    為家庭經濟支柱，是其精神上遭受重大痛苦乃屬必然，則原
    告主張精神上受有莫大痛苦，可堪認定。又本件事故發生時
    ，原告為43歲，高中畢業，擔任客運公司司機，每月收入約
    50,000元，96、97年年收入各為464,484 元、342,889 元，
    名下無其餘財產；被告為41歲，高職畢業，駕駛營業小客車
    為業，每月收入約為2 、3 萬元，96、97年各別申報收入為
    5,856 元、948 元（包含於生物科技股份有限公司執行業務
    所得），名下有汽車1 輛、投資1 筆、房屋1 棟，除據兩造
    陳述屬實，並有兩造稅務電子閘門資料查詢表在卷可參（見
    本院99年度訴字第674 號卷第31-34 、36-39 頁），是考量
    兩造之身分地位、學歷、經濟能力，復斟酌原告經此車禍所
    受傷害等具體情狀，認原告所得請求之精神慰撫金以500,00
    0 元為適當，逾此部分之請求不應准許。
  (三)綜上，原告得請求被告賠償之金額為948,800 元（計算式：
    工作損失448,800 元＋精神慰撫金500,000 元＝948,800 元
    ）。
五、再按損害之發生或擴大，被害人與有過失者，法院得減輕賠
    償金額，或免除之；此項規定，於被害人之代理人或使用人
    與有過失者準用之，為民法第217 條第1 項及第3 項所明定
    。又駕駛機車有過失致坐於後座之人被他人駕駛之車撞死或
    撞傷，後座之人係因藉駕駛人之載送而擴大其活動範圍，駕
    駛人為之駕駛機車，應認係後座之人之使用人，而得依民法
    第224 條、第217 條之規定減輕賠償金額，最高法院74年台
    上字第1170號判例要旨可資參照。本件原告係搭乘其友人陳
    建君之自小客貨車，其藉由陳建君之載送而擴大其活動範圍
    ，則應認陳建君係原告之使用人，並有過失相抵之適用。斟
    酌陳建君所駕駛自用小客貨車，行經於前述行車管制號誌正
    常運作之交岔路口，屬左轉彎車，應讓對向直行車先行，且
    由現場照片觀之，於該路口停等時，對向車道並無任何遮蔽
    視線之物品，且動線非屬彎曲無法見到對向車況之情形，惟
    其仍於見有被告駕駛營業小客車，直行且無減速之情形下貿
    然左轉，未讓直行車先行等情狀，且臺灣省桃園縣區車輛行
    車事故鑑定委員會鑑定意見亦表示：「一、陳建君駕駛自小
    客貨車行經行車管制號誌正常運作交岔路口，左轉彎車未讓
    對向直行車先行為肇事主因。二、李木榮駕駛營小客車行經
    行車管制號誌正常運作交岔路口，超速行駛且未注意車前狀
    況為肇事次因」等語，有上開鑑定意見書在卷可稽（見本院
    98 年 度壢交簡字第1421號卷第13-15 頁），本院認過失比
    例以陳建君6/10，被告4/10比例為適當，依此比例計算結果
    ，原告得請求之金額為379,520 元（計算式948,800 元×4/
    10=379,520 ）。
六、復按，給付無確定期限者，債務人於債權人得請求給付時，
    經其催告而未為給付，自受催告時起，負遲延責任。其經債
    權人起訴，或依督促程序送達支付命令，或為其他相類之行
    為者，與催告有同一之效力；遲延之債務，以支付金錢為標
    的者，債權人得請求依法定利率計算之遲延利息，民法第22
    9 條第2 項、第233 條第1 項前段分別定有明文。從而，原
    告依侵權行為之法律關係，請求被告給付379,520 元，及自
    起訴狀繕本送達翌日即99年1 月22日起至清償日止，按週年
    利率5%計算之利息，洵屬正當，應予准許；逾此範圍之請求
    ，即無理由，應予駁回。
七、末按，所命給付之金額或價額未逾500,000 元之判決，法院
    應依職權宣告假執行，民事訴訟法第389 條第1 項第5 款定
    有明文。本件原告勝訴部分，因本件被告應給付之金額未逾
    500,000 元，揆諸前開之規定，本院應依職權宣告假執行，
    原告就該部分陳明願供擔保聲請宣告假執行，僅係促請法院
    上開職權宣告之發動，本院就此部分不另為准駁之諭知。惟
    原告敗訴部分，因其訴業經駁回，故該部分之假執行聲請已
    失所附麗，爰併予駁回。
八、本件事證已臻明確，兩造其餘攻擊防禦方法，於本判決結果
    不生影響，爰不一一論述，併此敘明。
九、據上論結，本件原告之訴為一部有理由，一部無理由，依民
    事訴訟法第79條、第389 條第1 項第5 款，判決如主文。
中    華    民    國   100    年    3     月    31    日
                  民事第一庭  審判長法  官  郭琇玲
                                    法  官  陳婉玉
                                    法  官  郭俊德
正本係照原本作成。
如對本判決上訴，須於判決送達後二十日內向本院提出上訴狀。
如委任律師提起上訴者，應一併繳納上訴審裁判費。
中    華    民    國   100    年    3     月    31    日
                                    書記官  黃澧